最　高　行　政　法　院　判　決
　　　　　　　　　　　　　　　　　　 96年度判字第00762號
上　訴　人　甲○○
被 上訴 人　行政院公共工程委員會
代　表　人　乙○○　　　　送達處所同上
上列當事人間因技師法事件，上訴人對於中華民國94年10月12日
臺北高等行政法院93年度訴字第3789號判決，提起上訴，本院判
決如下：
　　主  文
上訴駁回。
上訴審訴訟費用由上訴人負擔。
　　理  由
一、本件上訴人上訴意旨略以：上訴人自民國（下同）86年1月
    受聘於仲昇營造有限公司（下稱仲昇營造公司），於辦公時
    間內均受其支配，支領員工薪資所得，並非支領車馬費或研
    究費等其他報酬，係屬「專任」，故未違反技師法第19條、
    第39條及第41條規定。又，91年1月被上訴人核准上訴人變
    更受聘於中興工程顧問股份有限公司（下稱中興工程顧問公
    司），顯然認定上訴人可以繼續執業。是以，上訴人於86年
    至90年間僅申請執業執照受聘於仲昇營造公司，並未受聘於
    中興工程顧問公司執行技師業務，未違反技師法施行細則第
    3條「技師僅得在同一執業機構執行業務」之規定。次按目
    前勞健保制度，對於兼職（具二種職業以上）者，均明文規
    定擇一參加保險，是上訴人未投保於仲昇營造公司並未違反
    規定。另營造業管理規則第18條「專任工程人員應為繼續性
    之從事人員」之規定，與技師法第18條僅限制公務員需專職
    之規定相違背，且專職之限制亦違背憲法保障人民工作權之
    意旨，爰請求廢棄原判決，撤銷覆審決議及原處分，並賠償
    上訴人停止執業期間損失新臺幣（下同）37萬元，訴訟期間
    另按實際比例加計。
二、被上訴人未提出上訴答辯狀。
三、原審斟酌全辯論意旨及調查證據之結果，以：依上訴人之勞
    工保險及全民健康保險投保資料，其登記受聘於仲昇營造公
    司之前，即自84年8月3日起，已以中興工程顧問公司為投保
    單位，而未見以登記受聘之仲昇營造公司為投保單位；又參
    之中興工程顧問公司90年1月1日至同年10月2日上訴人之電
    腦刷卡出勤紀錄，其未專任於仲昇營造公司足可證明。又營
    造業管理規則第18條第1項前段、技師法施行細則第3條前段
    等，均係要求營造業專任工程人員、執業技師應當「專任」
    其職所設之規定，此觀諸營造業管理規則第6條、第14條及
    技師法第8條、第9條規定甚明。故技師登記受聘營造業擔任
    專任工程人員者，自應專任專職於登記受聘之執業機構，不
    得再兼任其他業務或職務，始符合營造業管理規則及技師法
    有關確保工程品質，維護公共安全之規範意旨。從而，被上
    訴人以上訴人受聘仲昇營造公司擔任專任工程人員執行技師
    業務期間，因有同時任職中興工程顧問公司之情事，已違反
    技師法第19條第1項第3款、同法施行細則第3條前段及營造
    業管理規則第18條第1項前段等規定為由，決議上訴人應予
    以停止業務2年，於法並無違誤。覆審決定遞予維持，亦無
    不合，乃判決駁回上訴人在原審之訴。
四、本院查：（一）按「技師不得有左列行為：．．．三、執行
    業務時違反與業務有關之法令。」「技師有左列情形之一者
    ，除依本法規定處分外，應付懲戒：一、違反本法所定之行
    為者。」「技師違反本法者，依左列規定懲戒之：．．．三
    、違反第19條第1項第2款至第7款規定情事之一者，應予停
    止業務或廢止執業執照。」技師法第19條第1項第3款、第39
    條第1款、第41條第1項第3款定有明文。又「技師僅得在同
    一執業機構執行業務。其持有不同科別之技師證書者，得在
    同一執業機構執行不同之技師業務。」同法施行細則第3條
    亦有明文。本件上訴人86年1月31日領有省建二技聘字第755
    0之1號技師執業執照，登記受聘仲昇營造公司，擔任專任工
    程人員執行技師業務，91年1月31日領有技執字第004712號
    技師執業執照，變更執業機構為中興工程顧問公司，惟經營
    造業主管機關臺南縣政府查認，上訴人自84年8月3日起即任
    職中興工程顧問公司，違反營造業管理規則第18條第1項前
    段等規定，遂移付行政院公共工程委員會技師懲戒委員會懲
    戒，經該技師懲戒委員會以92年3月11日工程懲字第9104090
    1號決議書，決議上訴人應予停止業務2年。上訴人不服，提
    出覆審，經遭決定駁回；遂提起本件行政訴訟。（二）次按
    「營造業之專任工程人員應為繼續性之從業人員，不得以定
    期契約勞工、公務員或開業之建築師任之，並不得再依技師
    法第6條規定執行其他業務或兼任其他營造業之職務。」行
    為時營造業管理規則第18條第1項亦定有明文。故技師以登
    記受聘營造業之方式執行技師業務，依前開規定所示，應為
    專任工程人員，且為繼續性之從業人員。而所謂「專任」，
    係以「凡辦公時間內全部在聘僱機關服務或受聘僱機關之支
    配於室外服務，並依規定支領全部時間之報酬者屬之。如僅
    以部分時間為聘僱用機關工作，支領車馬費或研究費等其他
    報酬者，應非專任人員，並無按日計酬、按時計酬、按件計
    酬之分別。」本院75年判字第2257號著有判例可資參照。故
    技師受聘營造業擔任專任工程人員，即應為繼續性之從業人
    員，且負承攬工程之施工責任，以確保工程品質及維護公共
    安全，此專職之規定，並無違背憲法保障人民工作權之規定
    ，亦與技師法第18條「執業技師不得兼任公務員」之規定無
    違，上訴人主張營造業管理規則第18條之規定，與技師法第
    18條之規定相違背，且專職之限制亦違背憲法保障人民工作
    權之意旨云云，並不可採。（三）上訴人自84年8月3日起即
    以中興工程顧問公司為投保單位，至86年1月起受聘為仲昇
    營造公司擔任專任技師，均無變更投保單位，是上訴人於受
    聘仲昇營造公司期間，苟未兼職中興工程顧問公司，何以得
    繼續以中興工程顧問公司為勞工保險及全民健康保險之投保
    單位。況上訴人亦自承按目前勞健保制度，對於兼職（具二
    種職業以上）者，均明文規定擇一參加保險，上訴人未投保
    於仲昇營造公司，並未違法；又上訴人於90年1月1日起至同
    年10月2日止，兼職於中興工程顧問公司，有該公司91年1月
    17日（91）行政字第01123號函附上訴人電腦刷卡出勤紀錄
    表可佐，足見上訴人並未專任於仲昇營造公司至明。上訴人
    主張其於86年至90年間僅申請執業執照受聘於仲昇營造公司
    ，並未受聘於中興工程顧問公司執行技師業務云云，亦不可
    採。（四）綜上所述，原審斟酌全辯論意旨及調查證據之結
    果，就上訴人本件爭點即上訴人受聘仲昇營造公司擔任專任
    工程人員執行技師業務期間，因有同時任職中興工程顧問公
    司，違反技師法第19條第1項第3款、同法施行細則第3條前
    段及營造業管理規則第18條第1項前段情事，明確詳述其得
    心證之理由，並無不合，上訴人上訴意旨以其對法律上見解
    之歧異，就原審取捨證據、認定事實之職權行使，指摘原判
    決違誤，求予廢棄，並請求被上訴人賠償其停止執業期間損
    失37萬元，訴訟期間另按實際比例加計，難認有理由，應予
    駁回。
五、據上論結，本件上訴為無理由，爰依行政訴訟法第255條第1
    項、第98條第3項前段，判決如主文。
中　　華　　民　　國　　96　　年　　4　　 月　　30　　日
                  第三庭審判長法  官　劉　鑫　楨
                              法  官  陳　秀　美
                              法  官　梁　松　雄
                              法  官　劉　介　中
                              法  官　戴　見　草
以  上  正  本  證  明  與  原  本  無  異
中　　華　　民　　國　　96　　年　　5　　 月　　1　　 日
　　　　　　　　　　　　　　　書記官　王　史　民
